臺灣新北地方法院刑事判決
111年度訴字第233號
公  訴  人  臺灣新北地方檢察署檢察官
被      告  吳呈期


選任辯護人  張本立律師（法律扶助律師）
上列被告因違反毒品危害防制條例案件，經檢察官提起公訴（11
0年度偵字第31914號），本院判決如下：
    主  文
吳呈期犯如附表二編號1至5主文欄所示之罪，各處如附表二編號
1至5主文欄所示之刑及沒收。如附表二編號1至4之有期徒刑部分
，應執行有期徒刑捌年。
    事  實
一、吳呈期明知甲基安非他命係毒品危害防制條例第2條第2項第
    2款所列之第二級毒品，不得非法販賣與轉讓，亦知悉甲基
    安非他命屬藥事法所列管之禁藥，依法不得轉讓，竟以其所持
    用之vivo廠牌行動電話（搭配門號0000000000號SIM卡）為
    聯絡之工具，分別為下列㈠、㈡之行為：
  ㈠其意圖營利，各基於販賣第二級毒品甲基安非他命之犯意，
    分別於如附表一所示之時間及地點，以附表一所示之價格，
    販賣第二級毒品甲基安非他命予呂振榮。
  ㈡另基於轉讓禁藥之犯意，於民國110年2月26日10時21分44秒
    通話後約5分鐘，在新北市○○區○○街00號4樓呂振榮住處前之
    土地公廟內，無償轉讓禁藥甲基安非他命1包（無事證顯示
    達法定應加重其刑之一定數量）予呂振榮。
  ㈢嗣經警對吳呈期實施通訊監察，並於110年8月19日持臺灣新
    北地方檢察署檢察官核發之拘票，將其拘提到案，再於翌(2
    0)日持本院核發之搜索票，前往吳呈期當時位於新北市○○區
    ○○路000巷00弄00號5樓之居所執行搜索，而扣得上開行動電
    話1支（含上開門號SIM卡1張），循線查悉上情。
二、案經臺中市政府警察局第四分局移送臺灣新北地方檢察署檢
    察官偵查起訴。
    理  由
一、證據能力：
　㈠按被告以外之人於審判外之言詞或書面陳述，除法律有規定
    者外，不得作為證據；被告以外之人於檢察事務官、司法警
    察官或司法警察調查中所為之陳述，與審判中不符時，其先
    前之陳述具有較可信之特別情況，且為證明犯罪事實存否所
    必要，得為證據；被告以外之人於審判外之言詞或書面陳述
    ，除法律有規定者外，不得作為證據，刑事訴訟法第159條
    第1項、第159條之2分別定有明文。查證人呂振榮於警詢時
    之陳述固屬傳聞證據，惟其於警詢中所證稱其取得本案毒品
    之過程核與其於本院審理中所證稱之情節並非完全一致，是
    其於警詢時所為之陳述，顯與審判中不符。另審酌證人呂振
    榮於警詢製作調查筆錄時，是以一問一答之方式進行，筆錄
    記載條理清楚，復經其於受詢問後自行核對筆錄無訛始於筆
    錄上簽名，足可確認筆錄之記載無訛，又其係經警於110年8
    月19日持搜索票搜索後，隨即於同日稍後接受員警之詢問為
    調查筆錄，較無心詳予考量所為陳述對自己或他人所生之利
    害關係，且依其當時於警詢時無被告在場之情狀，其與被告
    間無任何接觸，亦未見有承受其他外力干擾之情，所為之陳
    述自較無保留、顧慮。綜上外部情狀，堪認證人呂振榮先前
    於警詢中之陳述具有可信之特別情況，復經審酌其上開陳述
    之內容，為認定被告本案犯罪事實存否所必要，是依刑事訴
    訟法第159條之2規定，應認其於警詢之陳述得作為本案之證
    據。被告及其辯護人爭執證人呂振榮於警詢陳述之證據能力
    ，並無理由。
　㈡按被告以外之人於偵查中向檢察官所為之陳述，除顯有不可
    信之情況者外，得為證據，刑事訴訟法第159條之1第2項亦
    有明定。查證人呂振榮於偵查中檢察官訊問時所為之陳述，
    均業經依法具結，亦未見檢察官有何違法取證之情形，復無
    證據證明其等於偵查中檢察官訊問時所為之陳述，有顯不可
    信之情形，是其上開於偵查中之陳述自具證據適格。又證人
    呂振榮嗣於本院審理中已到庭具結作證，而給予被告及辯護
    人行使對質詰問權之機會，復經本院審理中提示證人於偵訊
    時之筆錄及告以要旨，由檢察官、被告及其辯護人等依法辯
    論，完足證據調查之程序，以保障被告訴訟權利，是證人呂
    振榮於偵查時之陳述，自均具有證據能力並得採為證據。被
    告及其辯護人爭執證人呂振榮於偵訊陳述之證據能力，並非
    可取。
　㈢又按被告以外之人於審判外之陳述，雖不符同法第159條之1
    至第159之4之規定，而經當事人於審判程序同意作為證據，
    法院審酌該言詞陳述或書面陳述作成時之情況，認為適當者
    ，亦得為證據；又當事人、代理人或辯護人於法院調查證據
    時，知有第159條第1項不得為證據之情形，而未於言詞辯論
    終結前聲明異議者，視為有前項之同意，刑事訴訟法第159
    條之5第1項、第2項定有明文。本案其餘被告以外之人於審
    判外之陳述，經本院提示上開審判外陳述之內容並告以要旨
    ，被告及其辯護人均不爭執，亦未於言詞辯論終結前對該等
    審判外陳述之證據資格聲明異議（見本院卷第76頁、第184
    頁至第186頁），應視為被告已有將該等審判外陳述作為證
    據之同意，且經審酌各該供述證據作成之客觀情狀，並無證
    明力明顯過低或係違法取得之情形，復為證明本案犯罪事實
    所必要，認為以之作為證據應屬適當，應有證據能力。
　㈣另本院後述所引用之其餘非供述證據，經本院依法當庭提示
    令其辨認外，復無證據足證係公務員違背法定程序所取得，
    且當事人亦未表示反對意見，而為證明本案犯罪事實所必要
    ，亦得作為本案證據。
二、認定事實所憑之證據及理由：
  ㈠被訴販賣第二級毒品部分：
　　訊據被告吳呈期固坦承其有於如附表一編號1至4所示之時間
    、地點與呂振榮碰面之事實，惟矢口否認有何販賣第二級毒
    品甲基安非他命犯行，辯稱：附表一編號1至3部分是我與呂
    振榮一同合資向藥頭購買，藥頭給我或呂振榮一包毒品後，
    我們就直接去呂振榮家施用，附表一編號4這次藥頭沒來，
    所以沒有交易成功云云。辯護人則為被告辯稱：請參證人呂
    振榮於審理中明確證稱於附表一編號1至3部分之毒品係呂振
    榮向藥頭拿取的，並非由被告販售與呂振榮，被告與呂振榮
    僅係合資購買，並不構成販賣。假設被告有販賣毒品之意圖
    ，呂振榮可直接向被告購買，何需再請被告詢問藥頭有無貨
    及毒品價格，可見被告無決定毒品價格之能力，僅係擔任中
    間人角色居間媒合，無營利意圖。且被告與呂振榮間實際上
    有遠親關係云云。經查：
  ⒈被告有先以扣案行動電話與呂振榮連繫後，雙方約於如附表
    一編號1至4所示之時間、地點碰面，其中附表一編號1至3部
    分碰面後呂振榮有拿取到甲基安非他命等節，業據被告於警
    詢、偵訊、本院準備程序及審理中坦認在卷（見偵卷第34頁
    至第37頁、第101頁至第103頁、本院卷第74頁至第75頁、第
    186頁至第189頁），並有證人呂振榮於警詢、偵訊及本院審
    理中之證述可憑（見偵卷第23頁至第26頁、第121頁至第129
    頁、第183頁至第185頁、本院卷第134頁至第139頁、第141
    頁至第152頁），且有本院搜索票、臺中市政府警察局扣押
    筆錄、扣押物品目錄表、本院通訊監察書、被告所持用之門
    號000000000號之通訊監察譯文在卷可佐（見偵卷第193頁至
    第199頁、第229頁至第232頁、第245頁至第248頁），是此
    節事實，首堪認定。
  ⒉另就附表一編號1至4被告與呂振榮聯繫及碰面情形，證人呂
    振榮於警詢證稱：⑴附表一編號1部分譯文是我要購買毒品的
    譯文，我以新臺幣（下同）1,000元向被告購買1小包甲基安
    非他命，我沒有秤過重量，被告也沒跟我說多重，我付錢給
    被告，被告將毒品交給我，我就立刻拿回家施用，交易當時
    沒有其他人在場；⑵附表一編號2部分譯文也是我要購買毒品
    的譯文，我以500元向被告購買1小包甲基安非他命，我沒有
    秤過重量，被告也沒跟我說多重，我付錢給被告，被告將毒
    品交給我，我就立刻拿回家施用，交易當時沒有其他人在場
    ；⑶附表一編號3部分譯文也是我要購買毒品的譯文，當天我
    要去幫吳代文（音譯）拆收廢五金，需要提神，所以我以50
    0元向被告購買1小包甲基安非他命，我沒有秤過重量，被告
    也沒跟我說多重，我付錢給被告，被告將毒品交給我，我就
    立刻拿回家施用，交易當時沒有其他人在場；⑷附表一編號4
    部分譯文也是我要購買毒品的譯文，我以2500元向被告購買
    1包甲基安非他命，毛重約0.8公克，我付錢給被告，被告將
    毒品交給我，我就立刻拿回家施用，交易當時沒有其他人在
    場等語（見偵卷第23頁至第27頁）；於偵訊中證稱：⑴附表
    一編號1部分譯文是我與被告的對話，我要向他購買毒品，
    通話完後約5分鐘我在成功國小側門，就是環堤大道與永康
    街口天橋下，以1,000元購買1包甲基安非他命，有交易成功
    ，是一手交錢一手交貨，沒有其他人在場。譯文中雖然都沒
    有講出要買毒品，但我們有默契，所以被告知道我要買；⑵
    附表一編號2部分譯文也是我與被告間的對話，我要跟他購
    買毒品，於通聯後5分鐘見面，地點同前，用500元買甲基安
    非他命1包，有交易成功，是一手交錢一手交貨，沒有其他
    人在場；⑶附表一編號3部分譯文是我與被告間的對話，我也
    是要向他買毒品，也是通話後5分鐘，在上開地點以500元買
    甲基安非他命1包，有交易成功，一手交錢一手交貨，沒有
    其他人在場；⑷附表一編號4部分譯文是我與被告間的對話，
    也是要跟他買毒品，通話中「25」意思是購買金錢，也是通
    話後5分鐘在上開地點以2,500元買甲基安非他命1包，有交
    易成功，是一手交錢一手交貨，沒有其他人在場。我了解合
    資購買、託人代買跟單純購買的意思，而上面這幾次我是單
    純跟被告買毒品，要買來自己施用的。我與被告沒有借貸或
    生意往來及仇恨糾紛，我不會誣陷他。我不知道被告的毒品
    來源等語（見偵卷第125頁至第131頁），足見證人呂振榮於
    警詢及偵訊中均一致證稱，附表一編號1至4部分，均係其向
    被告購買甲基安非他命，並非其與被告合資購買，且均有交
    易成功，交易當時無他人在場等情甚明。則證人呂振榮與被
    告見既無任何恩怨糾紛，難認證人呂振榮有何刻意入被告於
    罪而虛偽證述之動機，復證人呂振榮於偵查中經檢察官告知
    刑法偽證罪之刑責，實無無故甘冒遭受偽證罪責之風險，刻
    意設詞誣陷被告之必要，是其上開證述有一定之憑信性。
  ⒊另觀諸附表一編號1至4被告與呂振榮見面前之通訊監察譯文
    （見偵卷第245頁至第248頁），明顯可見起初均係呂振榮主
    動與被告聯絡探詢毒品事宜，其中附表一編號1至3部分係呂
    振榮向被告請託可否幫其拿價值500元或1,000元之甲基安非
    他命，被告應允，而如附表一編號4部分則係呂振榮先請被
    告確認甲基安非他命之價格後，之後再約定交付之時間、地
    點。並從附表一編號1通訊監察譯文中，呂振榮先電話連絡
    請被告拿1,000元毒品後，被告嗣後再主動打電話給呂振榮
    表示：「不然你現在來成功國小好不好」，呂振榮回應：「
    你拿到了嗎？」，被告即稱：「對啊，成功國小的大門啦～
    」等語；從附表一編號2通訊監察譯文中，呂振榮先電話連
    絡請被告拿500元毒品後，被告嗣後再主動打電話給呂振榮
    表示：「你騎車過來成功國小天橋下面這」等語；附表一編
    號4通訊監察譯文中，呂振榮先電話連絡請被告確認毒品價
    格後，被告嗣後主動打電話告以價格後，並稱：「隨時都有
    啊」等語後，隨即與呂振榮相約交付時間、地點等情；另附
    表一編號3部分於通訊監察譯文中雙方雖未談及交易時間及
    地點，但從該譯文中被告有應允呂振榮提出要拿500元毒品
    之要求，以及被告歷次供述均坦承此次有與呂振榮在如附表
    一編號3所示之時間、地點後碰面，嗣呂振榮有取得甲基安
    非他命乙節不諱，業如前述，是從上開事證，均可佐證證人
    呂振榮前揭於警詢及偵查中所證稱其有電話連絡向被告要購
    買毒品，並在被告亦取得毒品後，雙方再於附表一編號1至4
    所示時間、地點與碰面，呂振榮並因而從被告處取得甲基安
    非他命，且交易成功等情為真，而可採信。
  ⒋證人呂振榮雖於本院審理中翻異前詞，改證稱：附表一編號1
    至3部分都是我與被告一起出錢，去找被告朋友「小良」買
    甲基安非他命。附表一編號1這次，我有將錢拿給藥頭「小
    龍」，我出1,000元（後又改稱我出500元，被告出500元）
    ，拿約1包0.2公克之甲基安非他命，拿到後我們就一起騎車
    到我家施用；附表一編號2這次，我們1人出1,000元（後又
    改稱我與被告各出500元）向藥頭拿0.2公克左右的甲基安非
    他命1包，我將錢交給藥頭，藥頭將毒品交給被告後，我與
    被告就一起到我家施用毒品；附表一編號3這次，我與被告
    各出250元，以總共500元價格找藥頭拿毒品，我將錢交給藥
    頭小龍，小龍交付0.1公克的甲基安非他命；附表一編號4這
    次我只有問價格，金錢太高就沒有辦法拿，雖然我與被告有
    在天橋下碰面，但因為我們2人湊起來的錢好像1,000元出頭
    ，不夠2,500元，所以沒跟藥頭拿。我說的藥頭「小龍」，
    就是我在譯文中講的「小良」，我是跟被告聊天時，他說藥
    頭叫「小龍」還是「小良」，我就隨便叫。我今日與先前偵
    查中所述不符，是因為偵查中想快點結束案件，想得到自由
    ，偵查中就答非所問等語（見本院卷第134頁至第159頁）。
    是以證人呂振榮於本院審理中已改證稱附表一編號1至3部分
    都是其與被告合資向藥頭購買毒品，交易時藥頭在場，是其
    親自將錢交給藥頭後，才與被告一同拿到1包甲基安非他命
    ，而附表一編號4部分則因藥頭毒品售價過高，其與被告2人
    相約碰面後湊不到足夠的錢，故未與藥頭交易等情。然觀諸
    如附表一編號1至4之通訊監察譯文，僅見被告與呂振榮雙方
    有約定毒品交易之價金及交付之時間、地點，但均未見被告
    與呂振榮間有何談及合資模式、各自出資金額、毒品分配比
    例之對話，或係以該2人為行為主體而約定一起向他人拿取
    毒品之表示，已無從佐證被告係與呂振榮合資購買毒品。另
    在附表一編號4部分之通訊監察譯文中，被告在接獲呂振榮
    詢問毒品價格之來電後，已另以電話回應毒品價格為「25」
    （指2,500元），呂振榮得悉此一毒品價格後，亦未為任何
    金錢不足之表示，反而回稱：「現在拿要多久」，被告即回
    應：「隨時都有啊」，雙方並開始相約見面之時間、地點，
    是以此部分之對話實無從佐證證人呂振榮於本院審理中證述
    此次因金錢不足而未交易成功云云屬實，反而可證其先前於
    警詢及偵訊中證稱係被告出面與其交易，且有交易成功等語
    為實在。另證人呂振榮於本院審理中在經提示通訊監察譯文
    予其閱覽後，其就附表一編號1、2部分合資購買之出資金額
    部分，除有前後證述不一之明顯瑕疵外；另倘若雙方在通話
    前即存有合資購買及出資比例之默契存在，於附表一編號4
    部分中，在被告告以呂振榮毒品價金需2,500元時，呂振榮
    復自知身上現款不足時，理應向被告表示其款項不夠，需要
    被告負擔較多，或向被告先行詢問被告有無足夠款項可暫為
    支應等表現，而非逕向被告約定徒然之交易時間、地點無功
    而返，是證人呂振榮於本院審理中證稱其係待與被告碰面後
    ，雙方始知彼此款項不足，不足以購買2,500元云云，明顯
    與通訊監察譯文所呈現之交易情狀不合，亦反於事理。又於
    上開通訊監察譯文中，亦僅見呂振榮與被告有相約地點交易
    之情，雙方皆未曾提到要另約藥頭出面或要前去找藥頭交易
    等情事，是證人呂振榮於本院審理中證稱藥頭亦有赴約交易
    云云，難以採信。故證人呂振榮於本院審理中有關上開交易
    過程之證詞，除有前述之明顯瑕疵外，亦與通訊監察譯文所
    示之雙方交易情狀不合，可信性顯然較低而不足採信。另證
    人呂振榮雖於本院審理中稱其偵查中所述係因疲累而答非所
    問云云，但其於偵查中證述本案案情前，已先稱其警詢時所
    述皆非出於不正詢問，係出於其自由意志，且現精神狀態正
    常等語（見偵卷第121頁至第123頁），且其當日能逐一證稱
    如附表一編號1至4所示通訊監察譯文係其向被告購買甲基安
    非他命，而證稱有關事實欄一、㈡部分之110年2月26日通訊
    監察譯文對話中是被告請其施用甲基安非他命等語（見偵卷
    第125頁至第131頁），顯見其當時尚能區辨各則通訊監察譯
    文之不同，而為不同毒品交付情形之證述，並無其於本院審
    理中所證述因疲累而答非所問之情，其於本院審理中上開證
    述，實不可採。
  ⒌另被告於本院中雖亦辯稱附表一編號1至3部分其係與呂振榮
    合資向藥頭購買毒品，附表一編號4部分則因款項不足而未
    交易成功云云。惟其於本院準備程序中，並經本院先行提示
    通訊監察譯文與被告確認後供稱：⑴附表一編號1這次是我先
    去跟呂振榮拿錢，我再去永平公園跟藥頭拿毒品，再與呂振
    榮在天橋下會合後一起去他家施用；⑵附表一編號2這次我忘
    記了，可能是我與呂振榮一起拿錢去跟藥頭拿毒品，或是我
    先去跟藥頭拿毒品後，再去跟呂振榮會合；⑶附表一編號3這
    次是我自己先去跟藥頭拿毒品，呂振榮出500元，我出500元
    ，我再拿去呂振榮家一起施用；⑷附表一編號4，我是有先回
    呂振榮1公克甲基安非他命要2,500元，再與他相約天橋下碰
    面，但我們身上只有幾百元，要合資買1,000元的毒品，後
    來找不到藥頭，所以沒有交易成功云云。足見被告所辯稱合
    資購買之交易情節，或所欲合資購買毒品之金額，仍與證人
    呂振榮於本院審理中證述有多處不合之情形，無從相互憑佐
    ，尚難憑採。
  ⒍又被告於警詢及偵查中均供稱：附表一編號1至3部分，我有
    拿毒品給呂振榮，但沒有收到錢；附表一編號4部分，因為
    呂振榮沒拿錢給我，所以我沒拿毒品給他，沒有交易成功等
    語（見偵卷第34頁至第38頁、第99頁至第103頁），而主張
    此4次交易均未拿到毒品價金云云，但如附表一編號4部分，
    依證人呂振榮於警詢及偵訊中之證述及該次通訊監察譯文，
    已可證明該次被告確有交付價值2,500元之甲基安非他命1包
    與呂振榮而交易成功，業經本院認定如前，且除證人呂振榮
    於警詢及偵訊中均證稱如附表一編號1至4所示之4次毒品交
    易，係一手交錢、一手交貨而證稱有交付相對應之毒品價金
    以外，被告於本院準備程序中另供稱附表一編號1至3部分其
    有拿到錢等語（見本院卷第75頁），再佐以如附表一編號1
    至4之通訊監察譯文中，呂振榮均有明確表示所需毒品對應
    之金額，且從未為其要賒欠或另行交付價金之表示，亦未見
    被告有向呂振榮催討或索取交易價金之對話出現，而可佐證
    證人呂振榮於警詢及偵訊中證稱雙方是一手交錢、一手交貨
    ，此4次毒品交易其均有交付毒品價金等情為實在，被告辯
    稱其未收到錢云云，並不可採。
  ⒎按毒品交易時間、交易地點、金額數量之磋商，及毒品之實
    際交付收取現款，係構成販賣毒品罪之重要核心行為。而所
    謂合資、代購、調貨行為是否構成販賣，自應視被告在買賣
    毒品過程中之交易行為特徵而定，即其究係立於賣方之立場
    ，向上游取得貨源後以己力為出售之交易，抑或立於買方立
    場，代為聯繫購買加以判斷。若被告接受買主提出購買毒品
    之要約，並直接收取價金、交付毒品予買主，自己完遂買賣
    的交易行為，阻斷毒品施用者與毒品提供者的聯繫管道，縱
    其所交付之毒品，係其另向上游毒販所取得，然其調貨行為
    仍具有以擴張毒品交易而維繫其自己直接為毒品交易管道之
    特徵，自仍屬於毒品危害防制條例所規定之販賣行為，因上
    游毒販與買主間並無直接關聯，無從認係立於買方立場，為
    買主代為聯繫購買毒品，該毒品交易行為，自僅屬被告自己
    一人之單獨販賣行為（最高法院110年度台上字第2021號判
    決意旨參照）。查，觀諸附表一編號1至4所示之通訊監察譯
    文，從呂振榮於附表一編號1部分稱：「叔仔，你看小良那
    邊有沒有？」、「你跟他拿個1000元啦～」；於附表一編號2
    部分稱：「哦～麻煩你吃飽打給小良一下～」、「不然你幫我
    跟他拿一下500～」；於附表一編號3部分稱：「你幫我跑一
    下好不好～」；於附表一編號4部分稱：「麻煩你一下好不好
    ，幫我問小良一隻算多少，現在～先幫我問一下，先了解合
    不合」等語，固可見呂振榮知悉被告可從「小良」處取得甲
    基安非他命，而要請被告循此管道替其取得毒品等情。惟參
    以證人呂振榮前揭於警詢及偵查中之證述，以及通訊監察譯
    文所呈現聯繫毒品交易情形，呂振榮雖知悉被告另有取得毒
    品之管道，但其仍僅能透過與被告聯繫之方式，告知被告其
    所欲付出之價金為何，確認交易毒品之對價後，與被告相約
    交易之時地，向被告本人取得毒品，堪認呂振榮與被告之毒
    品來源並無何直接聯繫之方式，倘若呂振榮有聯繫被告毒品
    上游之管道，其大可直接向被告之毒品上游聯繫毒品交易事
    宜，而毋庸透過被告詢價或等待被告之回應再行交易，是被
    告於本院審理中辯稱呂振榮應該有與藥頭聯繫之管道云云，
    僅係空言辯解，並不可採。是以如附表編號1至4所示之毒品
    交易，不論係聯繫之過程、毒品及價金之合意，及實際上之
    交付，均僅發生在被告與呂振榮2人之間，被告本人業已自
    行與呂振榮完遂毒品買賣的交易行為，而阻斷其毒品上游與
    呂振榮間之聯繫管道，自僅屬被告自己一人之單獨販賣行為
    ，無從認僅係單純代替呂振榮調取毒品。
  ⒏又販賣甲基安非他命係屬違法行為，非可公然為之，販賣者
    販入後可任意分裝增減其分量再行出售，而每次交易之價格
    、數量，亦隨時依交易對象、當時行情而變動，縱或出售之
    價格較低，亦非當然無營利意圖，即便為相同價格，因份量
    較少亦能從中獲利，除經坦承犯行並能供明販入、賣出確實
    價量外，委難查得實情，如被告自始否認到底，既無法追得
    上手，更難查悉有無從中獲利，是除非別有事證，足認係按
    同一價量委買或轉售，確未牟利外，尚難據此即認販賣之證
    據有所未足，否則將造成知過坦承者難辭重典，飾詞否認者
    反得僥倖，而失情理之平。且按一般民眾均知政府一向對毒
    品之查禁森嚴，且重罰不予寬貸，衡情倘非有利可圖，絕無
    平白甘冒被嚴查重罰高度風險之理，從而，舉凡其有償交易
    ，除足反證其確係另基於某種非營利本意之關係外，通常尚
    難因無法查悉其販入價格，作為是否高價賣出之比較，諉無
    營利之意思阻卻販賣犯行之追訴。另祇需行為人主觀上有營
    利意圖，且客觀上有販入或賣出毒品行為，即足構成，至於
    實際上是否已經獲利，則非所問。參附表一編號1至4之通訊
    監察譯文，呂振榮雖稱呼被告為「叔仔」，但依證人呂振榮
    於警詢及偵訊中證稱：被告是和我父親同鄉的叔叔，我與他
    無親屬關係等語（見偵卷第21頁、第123頁至第125頁）；於
    本院審理中證稱：我與被告無親屬關係，是一起工作認識的
    ，是單純朋友關係等語（見本院卷第133頁至第134頁），足
    見證人呂振榮會稱呼被告為「叔仔」，僅係基於被告係與父
    親同輩分之人而為「叔仔」之尊稱，其與被告實際關係僅為
    一般朋友，並非至親。辯護人雖稱被告與呂振榮間實際上為
    遠親關係云云，此部分縱然屬實，但兩人仍非近親，並無何
    等特殊之情誼。另販賣毒品乃政府嚴禁且罪責甚重之犯罪行
    為，被告對此自無不知之理，倘若其無利可圖，大可直接讓
    呂振榮取得與其毒品上游聯繫之管道，讓呂振榮與其毒品上
    游自行聯繫及出面交易，被告實毋庸甘冒被查緝之風險屢屢
    為呂振榮獲取毒品，但被告卻捨此不為，仍基於販售者之立
    場，與呂振榮聯繫好呂振榮所願花費之毒品價金後，再向毒
    品上游取得毒品後，自行出面與呂振榮交易，是其有意阻絕
    呂振榮與其毒品上游聯繫之意甚明，顯見被告應係有利可圖
    ，始願甘冒風險讓呂振榮以此迂迴方式購得毒品。再者，觀
    察如附表一編號1至4次交易時間，只要呂振榮有意拿取毒品
    ，被告即不分晝夜，有求必應，親力親為為呂振榮取得毒品
    以進行交易，此實非一般交情者間會出現之交易情狀，益徵
    被告此4次毒品交易均有營利之意圖明確。
  ⒐辯護人雖另為被告辯稱，從呂振榮尚曾向被告表示請被告向
    其毒品上游詢問有沒有貨及毒品價格，可見被告無決定毒品
    價格之能力，僅係居間媒合，無營利意圖云云。惟查，呂振
    榮固曾於附表一編號1至4之通訊監察譯文中，曾為上開請被
    告向毒品上游詢問有沒有貨或請教毒品價格之表示，但實際
    與呂振榮接洽及決意毒品交易標的、價金者，仍為被告，已
    如前述，呂振榮並無從知悉被告取得毒品之成本價格或數量
    多寡，被告仍有從中增添金額或短少交付毒品數量之空間，
    而非如辯護人所辯其無決定出售毒品價格之能力。又毒品交
    易不必然以現貨買賣為常態，毒品交易通路賣方上、下手間
    ，基於規避查緝風險，節約存貨成本等不一而足之考量，臨
    交貨之際，始互通有無之情形，亦所在多有，故販毒者與買
    方議妥交易後，始轉而向上手取得毒品交付買方，尚屬常見
    ，且呂振榮既知被告並非製造毒品者，當存有被告所持有之
    毒品來源必定來自他人之認知，是以其雖曾向被告詢問被告
    毒品上游有無存貨或價格等問題，惟其無非僅係藉此探聽被
    告有無辦法取得毒品與其交易，關注焦點仍在被告本人可否
    為其供應毒品，而非呂振榮與被告毒品上游間有何連絡之表
    示，亦無從據此推斷被告無營利之意圖，辯護人所辯，仍非
    可取。
  ⒑綜上所述，被告此節販賣第二級毒品犯行，事證明確，堪可
    認定。
  ㈡被訴轉讓禁藥部分：
　　此節事實，業據被告於警詢、偵訊、本院準備程序及審理中
    均自白在卷（見偵卷第38頁、第103頁、本院卷第75頁、第1
    90頁），並有證人呂振榮於警詢、偵訊及本院審理中之證述
    可憑（見偵卷第27頁至第28頁、第129頁至第131頁、第184
    頁、本院卷第152頁至第153頁），且有本院搜索票、臺中市
    政府警察局扣押筆錄、扣押物品目錄表、本院通訊監察書、
    被告所持用之門號0000000000號之通訊監察譯文在卷可佐（
    見偵卷第193頁至第199頁、第229頁至第232頁、第249頁）
    ，足見被告此節任意性之自白屬實，亦堪憑採。又依證人呂
    振榮歷次證述，均未明確提及此次被告轉讓甲基安非他命之
    數量，且依其於警詢證述，被告係拿1小包甲基安非他命請
    其施用等語（見偵卷第28頁），而不足證明被告所轉讓之甲
    基安非他命已達法定應加重其刑之一定數量，併此敘明。綜
    上，此節事實，事證明確，亦堪認定。
二、論罪科刑：
　㈠核被告吳呈期就事實欄一、㈠附表一編號1至4所為，均係犯毒
    品危害防制條例第4條第2項之販賣第二級毒品罪，共4罪，
    其各次販賣前意圖販賣而持有第二級毒品之低度行為，應為
    其各次販賣第二級毒品之高度行為所吸收，不另論罪。另其
    就事實欄一、㈡所為，係犯藥事法第83條第1項轉讓禁藥罪，
    又藥事法因無處罰持有禁藥之明文，亦即持有禁藥並未構成
    犯罪，是被告轉讓甲基安非他命而持有該禁藥，其持有禁藥
    部分並無因吸收而不另論罪之情形(最高法院98年度台上字
    第5362號判決意旨參照)。
　㈡被告上開所犯各罪間，其犯意各別，行為互殊，應予分論併
    罰。
　㈢刑之減輕事由：
　⒈刑法第59條規定犯罪之情狀可憫恕者，得酌量減輕其刑，其
    所謂「犯罪之情狀」，與同法第57條規定科刑應審酌之一切
    情狀，並非有截然不同之領域，於裁判上酌減其刑時，應就
    犯罪之一切情狀，予以全盤考量，審酌其犯罪有無可憫恕之
    事由（即有無特殊之原因與環境，在客觀上足以引起一般同
    情，以及宣告法定低度刑，是否猶嫌過重等等），以為判斷
    。而毒品危害防制條例第4條第2項之販賣第二級毒品罪，其
    法定刑為「無期徒刑或10年以上有期徒刑，得併科新臺幣1,
    500萬元以下罰金」，然同為販賣第二級毒品之人，其原因
    動機不一，犯罪情節未必盡同，或有大盤毒梟者，亦有中、
    小盤之分，甚或僅止於吸毒者友儕間為求互通有無之有償轉
    讓者亦有之，其販賣行為所造成危害社會之程度自屬有異，
    法律科處此類犯罪，所設之法定最低本刑相同，不可謂不重
    。於此情形，倘依其情狀處以有期徒刑，即足以懲儆，並可
    達防衛社會之目的者，自非不可依客觀之犯行與主觀之惡性
    二者加以考量其情狀，是否有可憫恕之處，適用刑法第59條
    之規定酌量減輕其刑，期使個案裁判之量刑，能斟酌至當，
    符合比例原則。經查，被告所犯事實欄一、㈠附表一編號1至
    4之各次販賣第二級毒品犯行，對象僅1人，所販賣之數量不
    多，賺取利益相對不高，犯罪情節難與大盤或中盤毒梟者相
    提併論，主觀惡性亦有明顯不同。故衡之上情，倘處以販賣
    第二級毒品罪之法定最低刑度即有期徒刑10年，仍嫌過重，
    而有情輕法重之情，爰均依刑法第59條規定酌減其刑。
　⒉犯毒品危害防制條例第4條至第8條之罪於偵查及歷次審判中
    均自白者，減輕其刑，毒品危害防制條例第17條第2項定有
    明文。另按行為人轉讓同屬禁藥之第二級毒品甲基安非他命
    （未達法定應加重其刑之一定數量）予成年人（非孕婦），
    依重法優於輕法之原則，擇較重之藥事法第83條第1項轉讓
    禁藥罪論處，如行為人於偵查及歷次審判中均自白，仍應適
    用毒品危害防制條例第17條第2項規定減輕其刑。但就量刑
    而言，在重法的法定最輕本刑較輕法的法定最輕本刑為輕時
    ，如仍得在重法的最輕本刑以上、輕法的最輕本刑之下，量
    定其宣告刑，即產生重法輕罰的不合理現象。因此，在別無
    其他減輕其刑事由時，量刑不宜低於輕法即毒品危害防制條
    例第8條第2項所規定的最低法定刑，以免科刑偏失，始符衡
    平（最高法院109年度台上大字第4243號裁定意旨參照）。
    查被告就其所為如事實欄一、㈡所示之轉讓禁藥犯行，於偵
    查及審理時均自白不諱，已如前述，參照前述說明，爰依毒
    品危害防制條例第17條第2項規定，減輕其刑。
　⒊按毒品條例第17條第1項規定：「犯第4條至第8 條、第10條
    或第11條之罪，供出毒品來源，因而查獲其他正犯或共犯者
    ，減輕或免除其刑。」其所謂「毒品來源」，係指本案犯行
    之毒品從何而來之情形，必以上訴人所稱其本案所販賣之毒
    品來源與嗣後查獲之其他正犯或共犯間具有關聯性，而具有
    前後手、上下游且相當之因果關係，始符合上開規定（最高
    法院111年度台上字第1167號判決意旨參照）。查被告於偵
    查中雖有供出其本案毒品來源為「留政明」，經追查後，留
    政明所涉毒品案件，固亦經檢察官偵查後提起公訴，有臺灣
    新北地方檢察署111年5月11日新北檢錫格110偵31914字第11
    19049701號函及檢附之起訴書在卷可參（見本院卷第169頁
    至第174頁），惟檢察官係起訴留政明於「110年1月29日」
    、「110年2月9日」、「110年2月14日」販賣「第一級毒品
    海洛因」與被告，與被告本案所販賣或轉讓之甲基安非他命
    顯然無關，欠缺關聯性，難認被告本案所販賣或轉讓甲基安
    非他命之毒品來源，有因被告之供述而查獲其他共犯或正犯
    之情形，而無毒品危害防制條例第17條第1項規定之適用。
    但被告於犯後配合檢警查緝之態度，仍可作為本案量刑因素
    之一而綜合審酌。
　⒋關於被告構成累犯之事實及應加重其刑之事項，均應由檢察
    官主張並具體指出證明之方法後，經法院踐行調查、辯論程
    序，方得作為論以累犯及是否加重其刑之裁判基礎（最高法
    院110年度台上大字第5660號裁定意旨參照）。查被告前因
    強盜等案件，經臺灣雲林地方法院以94年度訴字第42號判決
    分別判處有期徒刑5年2月、10年，應執行有期徒刑14年6月
    ，上訴後，經臺灣高等法院臺南分院以94 年度上訴字第689
    號判決上訴駁回，再上訴後，經最高法院以94年台上字第71
    83號判決上訴駁回而確定，於104年9月2日假釋付保護管束
    出監，後經撤銷假釋執行殘刑，而於109年9月14日縮短刑期
    執行完畢出監；於105年間，又因酒後駕車之公共危險案件
    ，經本院以105年度交簡字第2659號判決判處有期徒刑2月，
    併科罰金2萬元，徒刑部分於105年9月29日易科罰金執行完
    畢，有其臺灣高等法院被告前案紀錄表1份存卷可考（見本
    院卷第19頁至第33頁），上開強盜案件之前案紀錄，業據檢
    察官於起訴書犯罪事實欄一中記載明確，且經提示臺灣高等
    法院被告前案紀錄表後，被告對此文書證據亦不爭執（見本
    院卷第192頁），是以上開前案紀錄，均堪認定。然公訴意
    旨就構成累犯事實後階段之「應加重其刑之事項」，皆未為
    任何主張，則參照前述說明，本院自不宜逕予調查並認定被
    告是否應依累犯規定加重其刑，惟被告之前案紀錄，尚屬刑
    法第57條第5款之科刑因子之一，而得於本院量刑時所審酌
    。
　㈣爰以行為人之責任為基礎，審酌被告無視於政府管制藥品及
    禁毒政策，分別於如附表一編號1至4所示時、地販賣第二級
    毒品與呂振榮，再於如事實欄一、㈡所示時、地轉讓禁藥與
    呂振榮，助長毒品及管制藥品流通氾濫，所為實非可取，應
    皆予非難；兼衡其於本案行為前，有強盜及公共危險案件之
    前案紀錄，素行非佳，但尚無販賣毒品或轉讓禁藥等前案紀
    錄，有其臺灣高等法院被告前案紀錄表存卷可參（見本院卷
    第19頁至第33頁），素行非佳，其學歷為小學畢業，現從事
    鐵工，無須其扶養之家人等生活狀況（見本院卷第192頁）
    ，暨考量其本案販賣毒品及轉讓禁藥對象為1人，販賣數量
    非鉅，獲利相對不高，暨其各次販賣第二級毒品及轉讓禁藥
    之犯罪動機及目的，犯後僅就轉讓禁藥部分坦承犯行，但有
    配合檢警查緝其他涉嫌販賣毒品之人並因其陳述而查獲，而
    對社會治安有所貢獻等一切情狀，分別量處如附表二編號1
    至5所示之刑。復為貫徹罪刑相當及比例原則，使其輕重得
    宜，罰當其罪，以實現刑罰權之公平正義，考量其等所犯各
    罪罪質之同質性，犯罪期間相近等一切情狀，爰再依據上開
    原則，就如附表二編號1至4所示不得易科罰金亦不得易服社
    會勞動之有期徒刑部分，定其應執行刑，以示懲儆。
四、沒收：　　
　㈠查被告因如附表一編號1至4之毒品交易所分別收取之價金，
    屬其因犯各次販賣第二級毒品犯行之犯罪所得，雖未扣案，
    仍應依刑法第38條之1第1項前段、第3項，在被告上開所犯
    各次主文項下宣告沒收，於全部或一部不能沒收或不宜執行
    沒收時，追徵其價額。
　㈡扣案之vivo廠牌行動電話1支（含門號0000000000號SIM卡1張
    ），為被告所有供聯繫本案販賣第二級毒品及轉讓禁藥犯行
    所用之物，業經本院認定如前，應分別依毒品危害防制條例
    第19條第1項、第38條第2項前段規定，在被告各次所犯主文
    項下宣告沒收。又因宣告多數沒收併執行之規定，既因沒收
    已非屬從刑，並非數罪併罰，已由原刑法第51條第9款移列
    至同法第40條之2 ，並明定宣告多數沒收者，併執行之，故
    數罪併罰定應執行刑時，爰無庸就多數沒收合併宣告，實際
    上亦不生重複執行沒收之問題，併此敘明。
據上論斷，應依刑事訴訟法第299條第1項前段，毒品危害防制條
例第4條第2項、第17條第2項、第19條第1項，藥事法第83條第1
項，刑法第11條、第59條、第51條第5款、第38條之1第1項前段
、第3項、第38條第2項前段，判決如主文。
本案經檢察官彭毓婷提起公訴，檢察官劉家瑜到庭執行職務。
中　　華　　民　　國　　111 　年　　6 　　月　　28　　日
                  刑事第九庭    審判長法　官  何燕蓉
　　　　　　　　　
　　　　　　　　　                    法  官  林翊臻
　　　　　　　　　
　　　　　　　　　                    法  官  林米慧 
得上訴。
附錄本案論罪科刑法條全文：
毒品危害防制條例第4條
製造、運輸、販賣第一級毒品者，處死刑或無期徒刑；處無期徒
刑者，得併科新臺幣3千萬元以下罰金。
製造、運輸、販賣第二級毒品者，處無期徒刑或10年以上有期徒
刑，得併科新臺幣1千5百萬元以下罰金。
製造、運輸、販賣第三級毒品者，處7年以上有期徒刑，得併科
新臺幣1千萬元以下罰金。
製造、運輸、販賣第四級毒品者，處5年以上12年以下有期徒刑
，得併科新臺幣5百萬元以下罰金。
製造、運輸、販賣專供製造或施用毒品之器具者，處1年以上7年
以下有期徒刑，得併科新臺幣1百50萬元以下罰金。
前五項之未遂犯罰之。
藥事法第83條
明知為偽藥或禁藥，而販賣、供應、調劑、運送、寄藏、牙保、
轉讓或意圖販賣而陳列者，處7年以下有期徒刑，得併科新臺幣5
千萬元以下罰金。
犯前項之罪，因而致人於死者，處7年以上有期徒刑，得併科新
臺幣1億元以下罰金；致重傷者，處3年以上12年以下有期徒刑，
得併科新臺幣7千5百萬元以下罰金。
因過失犯第1項之罪者，處2年以下有期徒刑、拘役或科新臺幣5
百萬元以下罰金。
第1項之未遂犯罰之。
附表一　
編號 時間 地點 交易毒品種類與數量  交易金額 (新臺幣)  對應通訊監察譯文 （A為被告，B為呂振榮）  1 110年1月24日16時52分30秒通話後5分鐘許 新北市蘆洲區環堤大道與永康街口之天橋下(即成功國小側門) 甲基安非他命1小包（價值1,000元） 1,000元  110年1月24日13時49分許 （B->A） A：喂 B：叔仔，你看小良那邊有沒有？ A：你又突然想到了哦～ B：你跟他拿個1000元啦～ A：他去上班，我打給他看看，請他打給我 B：好好～　        同日15時3分許 （B->A）     B：叔仔～你問的怎樣了？ A：他差不多４點才會回家，我才可以去 B：好啦～ A：他差不多4、5點，我再處理，再打電話給你～ B：好～       同日16時47分許 （A->B）      B：喂～ A：怎樣 B：怎樣 A：不然你現在來成功國小好不好～ B：你拿到了嗎？ A：對啊，成功國小的大門啦～　 　        同日16時52分許 （B->A） B：你在哪裡？ A：二姐這裡的成功國小，你知不知道？ B：知道啊，我在門口啦 A：你在成功國小門口還是二姐的門口 B：成功國小的門口啊 A：我跟你說，你騎到二姐的這個路口人行道這邊 B：你說堤防邊那邊嗎？ A：對啦～ B：好啦～　  2 110年1月31日0時19分34秒通話後5分鐘許 同上 甲基安非他命1小包（價值500元）    500元  110年1月30日18時18分許 （B->A） A：喂 B：喂，叔仔，你在哪？ A：我在阿姑這吃飯啊 B：哦～麻煩你吃飽打給小良一下～ A：他去工作～ B：差不多幾點～ A：11點～ B：不然你幫我跟他拿一下500～ A：11點哦～ B：好～ A：好。　 　        110年1月31日0時12分許 （A->B） B：喂，叔仔怎樣？ A：你騎車過來成功國小天橋下面這 B：我走過去就好了，我哪有摩托車～ A：好好～ B：好 　        同日0時19分許 （B->A） B：我到了哦～ A：哦，好～   3 110年2月1日14時17分59秒通話後5分鐘許 同上 同上    500元  110年2月1日14時17分許 （B->A） A：喂～ B：叔仔，你在哪 A：我在阿姑這裡～ B：你幫我跑一下好不好～ A：怎樣 B：先拿500～ A：你人在哪～ B：在家啊 A：你不是要幫吳代文（音譯）怎樣～ B：對啊，弄一弄要去工作啦 A：現在快兩點了耶～ B：對啊 A：你有確定要幫他弄嗎？ B：對啊 A：好啦好啦～　    4 110年2月11日23時43分46秒通話後5分鐘許 同上 甲基安非他命1包（價值2,500元） 2,500元  110年2月11日23時32分許 （B->A） A：喂 B：叔仔，你在睡了嗎 A：我在良仔這邊～ B：誰？ A：在我朋友這邊啊 B：麻煩你一下好不好，幫我問小良一隻算多少，現在～先幫我問一下，先了解合不合 A：等一下打給你～ B：麻煩你了 A：不會啦       同日23時33分許 （A->B） B：喂，叔仔，怎樣～ A：他說25啦 B：25哦，要多久～ A：什麼要多久～ B：現在拿要多久 A：隨時都有啊 B：不然我等一下要去哪找你？ A：你說個時間我出去啊 B：恩，我現在過去好了 A：差不多幾分鐘？ B：我要過去哪找你 A：成功國小那邊～ B：天橋那邊嗎 A：對對對～ B：好       同日23時43分許 （B->A） B：叔仔，我到了哦～ A：好，等我一下，差不多3、4分鐘 B：好 

附表二：
編號 事實 主文 1 如事實欄一、㈠附表一編號1所示 吳呈期犯販賣第二級毒品罪，處有期徒刑伍年貳月；扣案之vivo廠牌行動電話壹支（含門號○○○○○○○○○○號SIM卡壹張）沒收；未扣案之犯罪所得新臺幣壹仟元沒收，於全部或一部不能沒收或不宜執行沒收時，追徵其價額。 2 如事實欄一、㈠附表一編號2所示 吳呈期犯販賣第二級毒品罪，處有期徒刑伍年貳月；扣案之vivo廠牌行動電話壹支（含門號○○○○○○○○○○號SIM卡壹張）沒收；未扣案之犯罪所得新臺幣伍佰元沒收，於全部或一部不能沒收或不宜執行沒收時，追徵其價額。 3 如事實欄一、㈠附表一編號3所示 吳呈期犯販賣第二級毒品罪，處有期徒刑伍年貳月；扣案之vivo廠牌行動電話壹支（含門號○○○○○○○○○○號SIM卡壹張）沒收；未扣案之犯罪所得新臺幣伍佰元沒收，於全部或一部不能沒收或不宜執行沒收時，追徵其價額。 4 如事實欄一、㈠附表一編號4所示 吳呈期犯販賣第二級毒品罪，處有期徒刑伍年參月；扣案之vivo廠牌行動電話壹支（含門號○○○○○○○○○○號SIM卡壹張）沒收；未扣案之犯罪所得新臺幣貳仟伍佰元沒收，於全部或一部不能沒收或不宜執行沒收時，追徵其價額。 5 如事實欄一、㈡所示 吳呈期犯藥事法第八十三條第一項之轉讓禁藥罪，處有期徒刑參月；扣案之vivo廠牌行動電話壹支（含門號○○○○○○○○○○號SIM卡壹張）沒收。